# Wprowadzenie do ggvis

1. Podstawy ggvis
2. Warstwy
3. Mapowania
4. Interaktywność
5. Suwaki

## Wprowadzenie

O podobieństwach i różnicach pomiędzy ggvis i ggplot2
http://ggvis.rstudio.com/ggplot2.html

Pakiet ggplot bazuje na pakiecie grid a ggvis bazuje na bibliotece vega dla java script http://trifacta.github.io/vega/. ggplot2 jest świetny do statystycznej grafiki statystycznej, ggvis jest szybszy opracowany z myślą o włączania w strony html.

ggvis szybko się rozwija i łatwo go poznać, gdy już zna się sposób pracy z ggplot2.

## Dane

Jeżeli danych nie ma to je pobierz i wczytaj.
```{r fig.width=5, fig.height=5, warning=FALSE, message=FALSE}
# if (!("PISAeurope.rda" %in% list.files())) {
#   library(downloader)
#   download("https://github.com/pbiecek/TechnikiWizualizacjiDanych/blob/master/MINI_MIMUW_2014/materialy_z_wykladow_i_lab/PISAeurope.rda?raw=true", "PISAeurope.rda", mode = "wb")
# read.table("C:\\Users\\sommerm\\Dropbox\\TWDwR\\laboratoria\\ggvis\\PISAeurope.rda")  
# }
setwd("C:\\Users\\Marta\\Dropbox\\TWDwR\\laboratoria\\ggvis" )
load("PISAeurope.rda")
```

Mały preprocesing, policzmy średnie w krajach i średnie w podziale na płeć.

```{r fig.width=5, fig.height=5, warning=FALSE, message=FALSE}
library(dplyr)
avgs <- pisa %>% 
    group_by(CNT) %>% 
    summarise(math = weighted.mean(PV1MATH, W_FSTUWT, na.rm = TRUE),
              read = weighted.mean(PV1READ, W_FSTUWT, na.rm = TRUE)) 
avgs

avgsGender <- pisa %>% 
    group_by(ST04Q01, CNT) %>% 
    summarise(math = weighted.mean(PV1MATH, W_FSTUWT, na.rm = TRUE),
              read = weighted.mean(PV1READ, W_FSTUWT, na.rm = TRUE)) 
avgsGender

```

## Podstawy ggvis

Geometrie w ggvis nazywa się warstwami (layers).

Mapowania określa się poprzez formuły, warstwy dodaje się operatorem `%>%`.

```{r fig.width=5, fig.height=5, warning=FALSE, message=FALSE}
library(ggvis)
avgs %>%
  ggvis(x = ~math, y = ~read) %>%
  layer_points()
```

W ggvis można wykorzystywać operator `:=` (który istniał wcześniej w R, ale nie był wykorzystywany). Pozwala on na wskazanie cechy wykresu przez wartość.

```{r fig.width=5, fig.height=5, warning=FALSE, message=FALSE}
avgs %>%
  ggvis(x = ~math, y = ~read, stroke := 'red') %>%    # stroke to kolor obramowki
  layer_points()
```

## Warstwy - Layers

Podobnie jak w ggplot2, można i tu dodawać nowe warstwy. Ich lista znajduje się na stronie 
http://ggvis.rstudio.com/layers.html.

```{r fig.width=5, fig.height=5, warning=FALSE, message=FALSE}
avgs %>%
  ggvis(x = ~math, y = ~read, stroke := 'red') %>%
  layer_points() %>%
  layer_smooths()  
```

## Mapowania

Właściwości w ggvis są nazywane properties (http://ggvis.rstudio.com/0.1/properties-scales.html).

Warto pamiętać:
- Mapowanie zmiennej vs. wskazywanie przez wartość (skalowanie/brak / - vs :=)
- ~ kontroluje ewaluacje

Warstwy mogą być parametryzowane, np. layer_model_predictions() przyjmują za parametry: se i model.

```{r fig.width=5, fig.height=5, warning=FALSE, message=FALSE}
avgs %>%
  ggvis(x = ~math, y = ~read, stroke := 'red') %>%
  layer_points() %>%
  layer_smooths() %>%
  layer_model_predictions(model = "lm", se = TRUE)

# domain oznacza tyle co limits w ggplot2

avgs %>%
  ggvis(x = ~math, y = ~read, stroke := 'red') %>%
  layer_points() %>%
   scale_numeric("x", domain = c(0,600))
```

Więcej mapowań przedstawionych jest na stronie http://ggvis.rstudio.com/cookbook.html

```{r fig.width=5, fig.height=5, warning=FALSE, message=FALSE}
avgsGender %>%
  ggvis(x = ~math, y = ~read, fill  = ~ST04Q01, shape = ~factor(CNT)) %>%
  layer_points() 
```

### Inne popularne warstwy

```{r fig.width=5, fig.height=5, warning=FALSE, message=FALSE}
avgs %>%
  ggvis(y = ~math, x = ~CNT) %>%
  layer_bars() 

avgs %>%
  ggvis(x = ~math, y = ~CNT) %>%
  layer_points() 

avgs %>%
  ggvis(y = ~math, x = ~CNT) %>%
  layer_lines()  %>%
  layer_points() 
```


## Interaktywność

Ciekawą opcją w ggvis jest interaktywność, szybka i płynna w przeciwieństwie do połączenia shiny i ggplot2.

```{r fig.width=5, fig.height=5, warning=FALSE, message=FALSE}
avgs %>%
  ggvis(x = ~math, y = ~read, shape = ~CNT) %>%
  layer_points() %>% 
  add_tooltip(function(df) df$CNT) 

```

Używając funkcji input_... można określone wartości udostępnić do wyboru użytkownikowi.

```{r fig.width=5, fig.height=5, warning=FALSE, message=FALSE}
avgs %>%
  ggvis(x = ~math, y = ~read, 
        fill := input_select(c("Red" = "red", "Blue" = "blue", "Yellow" = "yellow"), 
                               label="Colour")) %>%
  layer_points()

```


## Suwaki

Inną ciekawą kontrolką jest 'input_slider()', pozwala na wybranie wartości z pewnego ciągłego przedziału.
Wykorzystajmy ten suwak do kontroli stopnia wygładzenia.

```{r fig.width=5, fig.height=5, warning=FALSE, message=FALSE}
avgsGender %>%
  ggvis(x = ~math, y = ~read, fill  = ~ST04Q01) %>%
  layer_points() %>%
  layer_smooths(span  = input_slider(0.5, 2, step = 0.1))

```

Można dodawać więcej suwaków

```{r fig.width=5, fig.height=5, warning=FALSE, message=FALSE}
avgsGender %>%
  ggvis(x = ~math, y = ~read, fill  = ~ST04Q01) %>%
  layer_points(size := input_slider(1, 30, step = 1)) %>%
  layer_smooths(span  = input_slider(0.5, 2, step = 0.1))

```


# Inny przykład, wykorzystujący ggvis

```{r fig.width=5, fig.height=5, warning=FALSE, message=FALSE}
x <- c('ggplot2', 'ggplot2 + tufte', 'Excel', 'Tableau', 'plotly')
y <- c(183, 22, 28, 29, 8)

df <- data.frame(zrodlo = factor(x, levels=x), liczba.odpowiedzi = y, stringsAsFactors = FALSE)

ggvis(df, ~zrodlo, ~liczba.odpowiedzi) %>%
  layer_bars(width = 0.75) %>%
  add_axis("x", properties = axis_props(
    grid = list(stroke = "white")
  ))

```


# Zadanie na zajęcia:

- Nierówności w krajach (pomiędzy płciami, pomiędzy małymi / dużymi miastami, pomiędzy szkołami)
- ESCS, edukacja PV1MATH, PV1READ, HISEI, CULTPOS

W których krajach nierówności są duże a w których małe?

# Ja i Piotrek - miasta duze/male

```{r}

dane <- data.frame(pisa$SC03Q01, pisa$CNT, pisa$PV1MATH, pisa$SC03Q01, pisa$ESCS, pisa$PV1READ, 
                   pisa$CULTPOS, pisa$HISEI, pisa$W_FSTUWT)

names(dane) <- c("miasto", "kraj", "matma", "maleiduzemiasta", "ekonomicznyindeks", 
                 "czytanie", "dobrakultury", "statusrodzicow", "wagi")

levels(dane$maleiduzemiasta) <- c("Small","Small",NA,"Big","Big") 

dane <- dane[!is.na(dane[,4]),]

table(dane$maleiduzemiasta)

head(dane,20)

dane2 <- dane %>%
    group_by(kraj, maleiduzemiasta) %>% 
    summarise(math = weighted.mean(matma, wagi, na.rm = TRUE),
              read = weighted.mean(czytanie, wagi, na.rm = TRUE),
              status = mean(statusrodzicow, na.rm=TRUE))  
dane2

dane3 <- dane2 %>%
    group_by(kraj) %>% 
    arrange(kraj,maleiduzemiasta) %>%
    summarise(roznica = diff(math),
              status = diff(status)) 

dane3

dane3 %>%
  ggvis(x = ~kraj) %>%
  layer_points(y = ~roznica,  fill := "red") %>%
  layer_points(y = ~status,  fill := "blue") %>%
  layer_lines(y=0)

```

# Paulina, Marta i Anita - plec

```{r}
pisa <- cbind(pisa, nowe=paste(pisa$CNT,pisa$ST04Q01))

### ciekawszy
pisa %>%
  filter(!is.na(PV1MATH)) %>%
    ggvis(x = ~nowe, y=~ PV1MATH,fill=~ST04Q01)%>%
      add_axis("x",properties=axis_props(
      labels=list(angle=90,align="left")))%>%
      layer_boxplots()

#### mniej ciekawy

pisa %>%
  filter(!is.na(HISEI)) %>%
    ggvis(x = ~nowe, y=~ HISEI,fill=~ST04Q01)%>%
      add_axis("x",properties=axis_props(
      labels=list(angle=90,align="left")))%>%
      layer_boxplots()

################################################## poprawione przeze mnie i Piotrka:

dane <- data.frame(pisa$CNT, pisa$ST04Q01, pisa$PV1MATH, pisa$ESCS, pisa$PV1READ, 
                   pisa$CULTPOS, pisa$HISEI, pisa$W_FSTUWT)

names(dane) <- c("kraj", "plec","matma", "ekonomicznyindeks", 
                 "czytanie", "dobrakultury", "statusrodzicow", "wagi")

dane2 <- dane %>%
    group_by(kraj, plec) %>% 
    summarise(math = weighted.mean(matma, wagi, na.rm = TRUE),
              read = weighted.mean(czytanie, wagi, na.rm = TRUE))  
dane2

dane3 <- dane2 %>%
    group_by(kraj) %>% 
    arrange(kraj,plec) %>%
    summarise(Math = diff(math),
              Reading = diff(read)) 
dane3

library("tidyr")

dane4 <- gather(dane3, key=kraj)
names(dane4) <- c("kraj", "Test", "roznicaliczba")

dane4 %>%
  ggvis(x = ~kraj, y = ~roznicaliczba, fill= ~Test) %>%
  layer_points(size := 300, opacity := 0.8) %>%
  layer_lines(y=0) %>%
  add_axis("x", title = "Country", title_offset = 50) %>%
  add_axis("y", title = "Difference between male and female score", title_offset = 50) %>% 
  add_axis("x", orient = "top", ticks = 0,
  subdivide = 0, tick_padding = 0, tick_size_major = 0, title = "MEN BETTER AT MATH AND WOMEN AT READING!", title_offset = 20,
  properties = axis_props(
             axis = list(stroke = "white"),
             labels = list(fontSize = 0, stroke="white"))) 


dane3 %>%
  ggvis(x = ~roznicaczyt, y = ~roznicamat, fill= ~kraj) %>%
  layer_points() %>% 
  scale_numeric("x", domain = c(-60,60)) %>%
  scale_numeric("y", domain = c(-60,60)) %>%
  add_tooltip(function(df) df$kraj) 

```




